【裁判字號】    89,上易,2559
【裁判日期】    891220
【裁判案由】    違反著作權法
【裁判全文】
臺灣高等法院臺中分院刑事判決              民國八十九年度上易字第二五五九號
    上  訴  人
    即  被  告  乙○○
右上訴人因違反著作權法案件，不服臺灣彰化地方法院中華民國八十九年八月二十三
日第一審判決（民國八十九年度易字第五八二號，起訴案號：臺灣彰化地方法院檢察
署民國八十九年度偵續字第二十二號），提起上訴，本院判決如左：
    主      文
原判決撤銷。
乙○○連續擅自以公開播送之方法侵害他人之著作財產權，處有期徒刑月，如易科
罰金，以佰元折算壹日。緩刑貳年。點歌簿一本沒收。
    事      實
一、乙○○係設在彰化縣彰化市○○路二一０號群星會卡拉ＯＫ之負責人，明知其店
    內供客人點唱之音霸電腦音樂伴唱機內所含「港邊甘是男性傷心的所在」歌曲，
    係屬美華影視股份有限公司（下稱美華公司）專有公開播送、公開演出、公開上
    映等著作財產權之著作，未經美華公司之授權許可，不得在公開場所公開播送該
    歌曲，竟基於概括犯意，未經著作權人美華公司之同意，自民國（下同）八十七
    年八、九月間起，連續在上址公眾得出入之場所，以該點唱機供不特定之客人點
    播而擅自以公開播送之方法侵害美華公司之著作權財產權。嗣於八十八年四月十
    四日二十時十分許，為警持搜索票會同美華公司之人員賴啟榮當場查獲自該點唱
    機上可以點播上開歌曲，並照相存證，且扣得載有上開歌曲之點歌簿一本。
二、案經美華公司訴由彰化縣警察局彰化分局報請臺灣彰化地方法院檢察署檢察官偵
    查起訴。
    理      由
一、訊據上訴人即被告乙○○固坦承經營群星會卡拉ＯＫ，並購買音霸電腦音樂伴唱
    機供人點播之情事，惟矢口否認有何違反著作權法之犯行，辯稱：伊於八十七年
    七月十八日即開始營業，係向黃榮鵬購買該伴唱機，並全權交由黃榮鵬處理，伊
    並不知伴唱機內有未授權之歌曲，且伊購買伴唱機時告訴人尚未取得著作權財產
    權云云。惟查，右揭犯罪事實業據告訴人代理人劉怡慧指訴甚詳，並有證人賴啟
    榮於八十八年四月十四日會同警方至群星會卡拉ＯＫ搜索時，依據點歌單點撥「
    港邊甘是男性傷心的所在」所拍攝之照片在卷可參，另有扣案之點歌本可證。次
    查，被告係於八十七年八、九月間向黃榮鵬購買音霸伴唱機，業據被告於偵查中
    供述甚明，並據證人黃榮鵬於偵查中結證明確，被告事後翻異前供顯不足採，況
    且，被告持續經營至八十八年四月十四日遲未取得告訴人之授權，告訴人於八十
    七年八月一日取得系爭歌曲之著作權，有該著作權轉讓契約書在卷可稽，告訴人
    之著作權遭受侵害，自得提出告訴。末查，證人黃榮鵬於原審法院到庭結稱：當
    時有跟被告表明要到台北音樂人協會申請公播證，還要再繳費，並有提供申請表
    格給被告，申請書上有載明應檢具之資料，被告填載完成後要求我幫他寄送，但
    因他沒有提供足夠應備之資料，所以我要他補足後再幫他寄，催了幾次，他都沒
    有補，所以一直沒有幫他寄等語，另證人金敏宏在同院亦到庭結稱：賣機器（指
    音霸電腦音樂伴唱機給黃（榮鵬）時，他就有馬上問若要公開播放是否可以，我
    問出售該伴唱機之龍連詮股份有限公司，他們說要另外申請公播證，該公司有提
    供一張申請公播證之表格給我，我有拷貝給黃榮鵬，申請書上就有列明申請時要
    的資料各等語，被告亦自承因房東一直未出具商業區證明致其未能辦理營利事業
    證記證，以致遲未辦理公播證，惟因急需開業賺錢，所以先營業，雖被告供稱係
    聽信黃榮鵬所為未取得公播證時可以先作之言，才先行營業，然此為證人黃榮鵬
    堅詞否認，況且，被告身為群星會卡拉ＯＫ之負責人，對於著作權之問題理應了
    解，又政府對於著作權之保護，於新聞媒體上大力宣導，被告自難諉為不知，所
    為之辯解為不足採，其犯行堪以認定。
二、核上訴人即被告所為，係犯著作權法第九十二條擅自以公開播送之方法侵害他人
    之著作財產權罪。其先後多次犯行，犯罪構成要件相同，顯係基於概括犯意反覆
    為之，為連續犯，以一罪論，並依法加重其刑，原判決予以論罪科刑，固非無見
    ，上訴人上訴意旨否認犯罪，非有理由，惟原判決主文內容應載為公開播送」竟
    誤為「公開演出」，事實欄亦如此，且扣獲之點歌簿一本於事實欄已有載明，理
    由亦有沒收之說明，但主文卻漏未記載，原判決既有上述可議之處，自應由本院
    將原判決撤銷，爰審酌被告犯罪之動機、方法、所生危害及犯罪後之態度等一切
    情狀，量處如主文所示之刑，並諭知易科罰金之折算標準。另扣案之點歌本係被
    告所有供犯罪所用之物，併予宣告沒收。第念上訴人即被告犯後已與被害人成立
    和解，賠償其損害等，有收據等存卷可稽，其未曾受有期徒刑以上刑之宣告，有
    前科資料表在卷為憑，其經此次之教訓，應知所警惕，無再犯之虞，所宣告之刑
    ，認以暫不執行為適當，爰併宣告緩刑貳年，俾啟自新。
三、據上論斷，應依刑事訴訟法第三百六十九條第一項前段、第三百六十四條、第二
    百九十九條第一項前段，著作權法第九十二條，刑法第十一條前段、第五十六條
    、第四十一條、第三十八條第一項第二款、第七十四條第一款、罰金罰鍰提高標
    準條例第二條，判決如主文。
本案經檢察官甲○○到庭執行職務。
中      華      民      國    八十九     年     十二    月      二十    日
                                  臺灣高等法院臺中分院刑事第六庭
                                        審判長法  官  李  文  雄
                                              法  官  龔  永  昆
                                              法  官  陳  嘉  雄
右正本證明與原本無異。
不得上訴。
                                              書記官  王  麗  英
中      華      民      國    八十九     年     十二    月    二十一    日
                                                                        Ｃ


司法院資訊處製作；財團法人民間司法改革基金會備份。
